臺灣高等法院臺南分院刑事判決　　　 96年度選上訴字第871號
上　訴　人　臺灣臺南地方法院檢察署檢察官
被　　　告　甲○○
上列上訴人因被告賄選案件，不服臺灣臺南地方法院95年度訴字
第1557號中華民國96年5月29日第一審判決（起訴案號：臺灣臺
南地方法院檢察署95年度偵字第13744號號），提起上訴，本院
判決如下：
    主  文
上訴駁回。
    理  由
一、公訴意旨略以：被告甲○○於民國95年2月間計畫參加臺南
    市安南區東和里第18屆里長選舉，因現任里長林通富亦有意
    願競選連任，被告為求順利當選，乃要求林通富退出選舉，
    惟林通富堅持參選，被告為使林通富放棄競選，竟唆使不知
    情之曾政國前往林通富住處丟擲石頭警告，以此種強暴方法
    ，逼使林通富放棄競選，嗣因曾政國不知林通富住處而誤向
    相鄰之臺南市○○路○段823巷18號曾正易住處窗戶丟擲石頭
    ，因曾政國之誤擊，致林通富不知上情，而使被告未能得逞
    ，最後仍由林通富當選東和里里長。因認被告涉有公職人員
    選舉罷免法第90條第1項第1款、第2項之以強暴方法使他人
    放棄競選未遂罪嫌等語。
二、按犯罪事實應依證據認定之，無證據不得認定犯罪事實；不
    能證明被告犯罪者，應諭知無罪之判決，刑事訴訟法第154
    條第2項、第301條第1項分別定有明文。次按認定不利於被
    告之事實，須依積極證據，苟積極證據不足為不利於被告事
    實之認定時，即應為有利於被告之認定，更不必有何有利之
    證據，縱令被告否認犯罪事實所持之辯解不能成立，仍非有
    積極證據足以證明其犯罪行為者，不能遽為有罪之認定（最
    高法院30年上字第816號、第1831號判例意旨參照）。又認
    定犯罪事實所憑之證據，雖不以直接證據為限，間接證據亦
    包括在內；然無論直接或間接證據，其為訴訟上之證明，須
    於通常一般之人均不致有所懷疑，而得確信其為真實之程度
    者，始得據為有罪之認定，倘其證明尚未達到此一程度，而
    有合理之懷疑存在，致使無從形成有罪之確信，本諸罪疑惟
    輕之原則，即應為無罪之判決（最高法院76年臺上字第4986
    號判例意旨參照）。
三、公訴人認被告甲○○涉有上開罪嫌，無非係以(1)被告之供述
    、(2)證人林通富於偵訊中之證述、(3)證人曾政國於偵訊中之
    證述、(4)證人曾正易於警詢中之證述，資為論據。
四、訊據被告甲○○固坦承曾於95年2月間計畫參選臺南市安南
    區東和里第18屆里長選舉，並曾向林通富協調放棄競選連任
    事宜，未經林通富應允等情，惟否認有何以強暴等非法方法
    使他人放棄競選未遂犯行。經查：
  (一)查曾正易（乃林通富之表哥）所有、位於臺南市○○區○○
    路1段823巷26號住宅之窗戶，確於95年2月間遭曾政國丟擲
    石頭致其玻璃破損（曾正易並未提出毀損告訴）乙情，亦據
    證人曾正易於警詢中證述綦詳，並有照片4張在卷可參（警
    卷第15至16頁）。
  (二)證人曾政國於偵訊中亦具結證稱：「（問：95年2月間里長
    選舉期間去臺南市○○路○段823巷26號丟石頭？）有，當天
    我人在臺南市區，甲○○叫我去那邊丟石頭的，我不知誰家
    。」、「（為何叫你丟石頭？）不清楚。」、「事後我向他
    說有丟石頭了，我說巷口那家，他說他會瘋了。」等語（見
    偵查卷第44頁）明確，且於原審審理時中亦坦承曾在偵訊中
    證述上揭內容屬實（原原審卷第57、58頁）。則證人曾政國
    嗣翻異前詞改稱：「當天被告喝醉了，伊在那邊打麻將，被
    告跟伊說他受到委屈，伊問被告受到何種委屈，被告不肯講
    ，又罵伊，伊很生氣，且伊當時向場主借錢借不到，伊一時
    氣憤，就拿石頭任意丟擲洩憤，也不知丟到誰家，被告實際
    上並未向伊說「會瘋掉」云云（原審卷第56至59頁），與其
    前述證述之內容迥然不同。然本院審酌證人曾政國於原審復
    證稱：「（問：跟被告甲○○多久了？）從89年被告開設法
    拍屋討債公司開始在那邊幫忙，期間有一段時間我被抓進去
    關，出獄後，我開了一段時間的計程車，不算是跟，因為被
    告開了一家小吃部有小姐需要車子時，就會叫我的車子。」
    等語（原審卷第58頁），核與被告於原審所述：「（問：曾
    政國跟你6年了？）沒有6年。」、「（問：曾政國平常都是
    替你開車？）我有叫他載過我，但他不是我的司機。」等情
    節（原審卷第62頁）大致相符，堪認被告與曾政國確係多年
    舊識，2人並無任何宿怨，衡情證人曾政國於偵訊中顯然並
    無刻意捏造不實證言無中生有之動機。參以被告於原審審理
    中自承確曾向曾政國說「我會瘋掉」一語（原審卷第62頁）
    ，核與證人曾政國前開偵查中證述之內容吻合。從而，本院
    認證人曾政國於偵訊中證述之內容應屬可信，是證人於原審
    改稱渠係一時氣憤，拿石頭任意丟擲洩憤，也不知丟到誰家
    ，被告實際上並未向渠說「會瘋掉」云云，應係事後刻意維
    護被告之詞，尚不足取。
  (三)依上，證人曾政國確係受被告之指示後而丟擲石頭，致使曾
    正易住宅窗戶玻璃因而破損，而證人曾政國於丟擲完畢後向
    被告告知渠丟擲方向時，被告確曾為「會瘋掉」陳述之事實
    ，應堪認定。
  (四)惟依卷附證據尚不足以認定被告唆使曾政國丟擲石頭之目的
    係意圖使林通富放棄競選：
  (1)觀諸卷內證據資料，本案並非源自曾正易或林通富之報案紀
    錄，而係源自檢警偵辦被告所涉另案違反組織犯罪防制條例
    等案件（自92年間起即開始偵辦）之過程中始查悉此一毀損
    窗戶案件，此由證人曾正易於95年9月9日、證人林通富於95
    年9月5日製作之警詢筆錄中所載內容顯然可知（警卷第63至
    67頁）。且證人林通富於警詢中即表示不知該毀損案係何人
    所為，並證稱：「（甲○○得知你有意繼續參選東和里里長
    選舉時，他有無表現何動作？）沒有。」、「（該臺南市○
    ○區○○路1段823巷26號玻璃遭毀損乙案是否與你參選里長
    有關？）應該是沒相關吧。」、「（該毀損案是否就是有人
    向你警告不要繼續參選里長之意味？）我不清楚。」、「（
    甲○○有無向你施以言詞恐嚇或暴力事件逼迫你退出該選舉
    ？）沒有。」等語（警卷第66頁），於偵訊中再證稱：「（
    競選期間甲○○有叫你退選？）他叫我讓他。」、「（他有
    用恐嚇手段？）沒有，他只叫我讓他選，我說我還要考慮。
    」、「（為何被丟石頭？）不知。」等語（95年度偵字第13
    744號卷第35頁）。顯見被告未曾就退選一事對林通富施壓
    或為強暴、恐嚇等手段，且林通富自身亦未曾將其住處附近
    之毀損案件與其里長競選活動或被告曾向其協調選舉活動之
    事宜作任何聯想。
  (2)稽之上情，雖足以認定曾政國係因受被告之指示而丟擲石頭
    ，惟審酌曾政國證稱：「（問：為何叫你丟石頭？）不清楚
    。」，顯見曾政國不清楚被告所欲丟擲石頭之對象及目的原
    因，因而才誤擊中曾正易之住宅。是依公訴人所舉之上揭證
    據，尚無從證明被告唆使曾政國向林通富住處丟擲石頭之犯
    意圖，究竟係為以強暴方式迫使林通富放棄競選？抑或僅係
    單純不滿林通富不願退選而為之毀損洩憤動作？
五、綜據上述事證以觀，本案尚欠缺積極證據足資認定被告唆使
    曾政國丟擲石頭之目的與競選活動有關，本院無從得出「被
    告確實有以唆使曾政國之強暴方式迫使林通富放棄競選之主
    觀犯意」。從而，本件在有積極證據足資認定被告之主觀犯
    意確實存在之前，實無從遽為被告有罪之認定（最高法院30
    年上字第1831號判例意旨參照）。從而，公訴人所指被告之
    犯罪嫌疑，仍有合理之懷疑存在，揆諸前開法律規定及判例
    意旨，既不能證明被告犯罪，即應為被告無罪之諭知。
六、原審基上而為被告無罪之判決，本院經核原判決認事用法俱
    無不合，檢察官上訴意旨稱原判決認定事實及適用法律違誤
    ，指摘原判決不當，為無理由，應予駁回其上訴。
據上論結，應依刑事訴訟法第368條，判決如主文。
本案經檢察官曾銘芳到庭執行職務。
中　　華　　民　　國　　96　　年　　9 　　月　　26　　日
                  刑事第二庭    審判長法　官    葉居正
                                      法　官    吳勇輝
                                      法　官    郭千黛
以上正本證明與原本無異。
檢察官如不服本判決應於收受本判決後十日內向本院提出上訴書
，其未敘述上訴理由者並得於提起上訴後十日內向本院補提理由
書。
　　　　　　　　　　　　　　　　　　　書記官    尤乃玉
中　　華　　民　　國　　96　　年　　9 　　月　　27　　日
